【裁判字號】    99,簡上,576
【裁判日期】    990730
【裁判案由】    詐欺
【裁判全文】
臺灣板橋地方法院刑事判決             99年度簡上字第576號
上  訴  人
即  被  告  甲○○
上列上訴人即被告因詐欺案件，不服本院中華民國99年3月19 日
第一審簡易判決（99年度簡字第1352號，聲請簡易判決處刑案號
：98年度偵字第26836 號），提起上訴及檢察官移送併案（99年
度偵字第16492 號），本院管轄第二審之合議庭判決如下：
    主  文
原判決撤銷。
甲○○幫助意圖為自己不法之所有，以詐術使人將本人之物交付
，處有期徒刑月，如易科罰金，以新臺幣壹仟元折算壹日，緩
刑貳年，並應支付丙○○新臺幣壹萬柒仟元，給付方式如下：於
民國九十九年八月一日給付新臺幣玖仟元，再於九十九年九月一
日給付新臺幣捌仟元，如有一期未履行，視為全部到期；付款方
法為甲○○以匯款之方式，匯入臺灣銀行，戶名丙○○，帳號：
000-000-000000號之帳戶。
    事  實
一、甲○○雖預見提供郵局、金融機構帳戶之提款卡及提款密碼
    予他人，足以幫助他人持以施用詐術，使人陷於錯誤而匯出
    款項至該帳戶，再予提領使用，竟仍不違其本意，於民國98
    年8 月21日，在臺北縣中和市捷運景安站對面之威寶電信公
    司門前，將其向中華郵政股份有限公司板橋民族路郵局（下
    稱郵局）申請開立之存款帳戶（帳號：000-00000000000000
    號）之提款卡及提款密碼，交付於真實姓名年籍不詳之成年
    人供其使用。嗣該成年人取得前開帳戶資料後，遂意圖為自
    己之不法，基於詐欺取財之犯意，為下列犯行：
  (一)該成年人於98年8 月24日18時30分許，在不詳處所，撥打電
    話予乙○○，佯稱其係奇摩拍賣網站之賣家，因乙○○前於
    奇摩拍賣網站購物時，誤設定為以12個月分期付款方式付款
    ，要求乙○○至自動櫃員機取消分期付款之設定，乙○○未
    詳予查證因而陷於錯誤，進而於同日20時59分許，在高雄市
    新興區○○○路177 號之郵局自動櫃員機，依照該成年人指
    示操作，以提款卡將新臺幣（下同）8,651 元轉帳匯入甲○○前開郵局帳戶後，旋遭該成年人以提款卡提領一空，嗣乙○○進而查證，始知受騙。
  (二)該成年人又於98年8 月24日19時18分許，在不詳處所，撥打
    電話予丙○○，佯稱其係奇摩拍賣網站之服務人員，因丙○○前於奇摩拍賣網站購物，消費金額為1,465 元，然因奇摩
    拍賣網站之系統發生問題，誤設定為以分期付款方式付款，
    將每月自其帳戶扣款1,465元，扣款期間1年，要求丙○○至
    自動櫃員機查明有無遭扣款，並取消分期付款之設定，丙○○未詳予查證因而陷於錯誤，進而於同日20時1 分許，在臺
    南市○區○○○路2段197號之合作金庫商業銀行自動櫃員機
    ，依照該成年人指示操作，以提款卡將16,158元轉帳匯入甲○○前開郵局帳戶後，旋遭該成年人以提款卡提領一空，嗣
    丙○○進而查證，始知受騙。
二、案經臺北縣政府局警察海山分局報請臺灣板橋地方法院檢察
    署檢察官偵查後聲請簡易判決處刑及高雄市政府警察局前鎮
    分局移送臺灣高雄地方法院檢察署呈請臺灣高等法院檢察署
    令轉臺灣板橋地方法院檢察署檢察官偵查後移送併辦。
    理  由
壹、證據能力：
    本件判決所引用之卷證資料（包含人證與文書證據），並無
    證據證明係公務員違背法定程序所取得，又被告以外之人於
    審判外之陳述，經核並無非出於自由意願而為陳述或遭違法
    取證及顯有不可信之情況，再卷內之文書證據，亦無刑事訴
    訟法第159 條之4 之顯有不可信之情況與不得作為證據之情
    形，且被告甲○○迄本院言詞辯論終結前均未聲明異議，依
    刑事訴訟法第159 條至159 條之5 之規定，均有證據能力，
    合先敘明。
貳、實體方面：
一、上揭犯罪事實，業據被告於本院審理時坦承不諱（見本院卷
    第61頁），核與證人即被害人乙○○於警詢及檢察官事務官
    詢問時、丙○○於警詢時指訴相符，復經證人即遭冒用名義
    之奇摩拍賣網站賣家劉怡辰於警詢時證述明確，並有被害人
    乙○○、丙○○匯款之自動櫃員機交易明細表、匯款帳戶之
    存摺內頁交易明細各1 紙、被害人乙○○遭詐騙之奇摩拍賣
    網站購物網頁9 紙、被告前開郵局帳戶之客戶歷史交易清單
    、中華郵政股份有限公司板橋郵局98年9 月11日板營字第09
    80201683號函暨附件被告前開帳戶之申請書、印鑑卡、變更
    印鑑章申請書、變更帳戶事項申請書、交易明細表各1 紙附
    卷可稽，足認被告前開不利於己之自白與事實相符。本案事
    證明確，被告犯行堪以認定，應依法論科。
二、按刑法上之幫助犯，係對於犯罪與正犯有共同之認識，而以
    幫助之意思，對於正犯資以助力，而未參與實施犯罪之行為
    者而言（最高法院88年度臺上字第1270號判決要旨參照）。
    是以，如未參與實施犯罪構成要件之行為，且係出於幫助之
    意思提供助力，即屬幫助犯，而非共同正犯。查被告將其所
    有之上開郵局帳戶之提款卡及提款密碼提供予不詳姓名年籍
    之成年人用以詐騙被害人匯入金錢，顯係基於幫助該成年人
    用以詐騙他人財物之犯意，而未參與前開詐欺取財犯行之構
    成要件行為。是核被告所為，係犯刑法第30條第1 項前段、
    第339 條第1 項之幫助詐欺取財罪。被告以一個幫助行為，
    幫助該成年人從事2 次詐欺犯行，而觸犯同一罪名，為想像
    競合犯，應依刑法第55條之規定，從一重處斷。被告基於幫
    助之犯意而為非屬詐欺取財犯行之構成要件行為，為幫助犯
    ，爰依刑法第30條第2 項之規定，按正犯之刑減輕之。再被
    告交付前開郵局帳戶予該成年人，由該成年人利用該郵局帳
    戶對被害人乙○○為詐欺取財之犯行部分，雖未據檢察官起
    訴，然與聲請簡易判決處刑部分有如前述想像競合犯之裁判
    上一罪關係，復經檢察官移送併辦（臺灣板橋地方法院檢察
    署99年度偵字第16492 號），為起訴效力所及，本院自應併
    予審究。
三、原審認被告上揭犯行，罪證明確，予以論罪科刑，固非無見
    ，惟原審未及審酌上開檢察官請求併案審理有關幫助詐欺乙○○部分之犯罪事實，自有未洽。被告上訴請求從輕量刑，
    惟按關於刑之量定，係實體法上賦予法院得為自由裁量之事
    項，倘其未有逾越法律所規定之範圍，或濫用其權限，即不
    得任意指摘為違法，被告雖就原審法院適法範圍裁量權之行
    使為爭執，惟原審量定刑期，已審酌被告各種犯罪情狀，且
    具體表明所審酌之各項事由，並無失出，是被告上訴請求從
    輕量刑云云，雖無理由，惟原判決既有上開可議之處，自應
    由本院將原判決撤銷，另為適當之判決。爰審酌被告提供郵
    局帳戶提款卡予他人犯罪之用，造成犯罪偵查困難，並使幕
    後犯罪人得以逍遙法外，危害社會治安，犯後坦承犯行之態
    度，兼衡其素行、犯罪之動機、目的、手段，且與被害人丙○○達成和解等一切情狀，量處如主文所示之刑，並諭知易
    科罰金之折算標準，以示懲儆。另被告將其所有之上揭帳戶
    之提款卡交付該不詳成年人，至今仍未取回，亦未經扣案，
    不能證明尚屬存在，自無併予宣告沒收之必要。
三、末查被告前未曾因故意犯罪受有期徒刑以上刑之宣告，有臺
    灣高等法院被告前案紀錄表佐卷可考，其因一時失慮致罹刑
    典，然已坦承犯行，知所悔悟，且於本院準備程序時與被害
    人丙○○達成和解，承諾願賠償被害人丙○○17,000元，付
    款方式為於99年8 月1 日匯款9,000 元，再於99年9 月1 日
    匯款8,000 元予被害人丙○○等情，有本院99年7 月1 日調
    解筆錄1 件在卷可佐（見本院卷第48、49頁），是被告經此
    偵審教訓，當知所警惕，而無再犯之虞，本院認所宣告之刑
    以暫不執行為適當，併依刑法第74條第1 項第1 款之規定，
    宣告緩刑2 年，用啟自新。再按緩刑宣告，得斟酌情形，命
    犯罪行為人向被害人支付相當數額之財產或非財產上之損害
    賠償，刑法第74條第2 項第3 款亦定有明文。查被告於本院
    準備程序時，承諾願賠償被害人丙○○17,000元，付款方式
    為於99年8 月1 日匯款9,000 元，再於99年9 月1 日匯款8,
    000 元等情，已如前述，為使被害人獲得更充分之保障，並
    督促被告履行債務，以確保被告緩刑之宣告能收具體之成效
    ，爰參酌被告與被害人丙○○於本院準備程序時所達成之賠
    償條件，依刑法第74條第2 項第3 款之規定，命被告履行如
    主文第2 項後段所示之內容，以觀後效。倘被告未遵循本院
    所諭知如主文第2 項所示之緩刑期間之負擔，情節重大者，
    檢察官得依刑事訴訟法第476 條、刑法第75條之1 第1 項第
    4 款之規定，聲請撤銷前開緩刑之宣告，併此指明。
據上論斷，應依刑事訴訟法第455 條之1 第1 項、第3 項、第36
4 條、第299 條第1 項前段，刑法第30條第1 項前段、第2 項、
第339 條第1 項、第55條、第41條第1 項前段、第74條第1 項第
1 款、第2 項第3 款，刑法施行法第1 條之1 第1 項、第2 項前
段，判決如主文。
本案經檢察官高智美到庭執行職務。
中    華    民    國    99    年    7     月    30    日
                  刑事第十九庭  審判長法  官  曾淑娟
                                      法  官  廖怡貞
                                      法  官  鄧雅心
以上正本證明與原本無異。
本判決不得上訴。
                                      書記官  王小芬
中    華    民    國    99    年    7     月    30    日

司法院資訊處製作；財團法人民間司法改革基金會備份。
